【裁判字號】    90,上更(一),91
【裁判日期】    900411
【裁判案由】    違反槍砲彈藥刀械管制條例
【裁判全文】
臺灣高等法院臺中分院刑事判決          民國九十年度上更(一)字第九十一號
    上  訴  人
    即  被  告  甲○○
右上訴人因違反槍砲彈藥刀械管制條例案件，不服臺灣南投地方法院中華民國八十七
年七月三十一日第一審判決（民國八十七年度訴字第二一九號，起訴案號：臺灣南投
地方法院檢察署民國八十七年度偵字第一四八三號），提起上訴，本院判決後經最高
法院發回更審，本院判決如左：
    主    文
原判決關於甲○○部分撤銷。
甲○○共同未經許可寄藏可發射子彈具有殺傷力之改造玩具手槍，處有期徒刑壹年壹
月，併科罰金新台幣參萬元，罰金如易服勞役，以銀元參佰元即新台幣玖佰元折算壹
日。
改造玩具手槍壹支、九ＭＭ制式子彈貳顆沒收。
    事    實
一、甲○○曾於民國（下同）八十一年間，因違反肅清煙毒條例、麻醉藥品管理條例
    及賭博等案，經本院及臺灣臺中地方法院分別判處有期徒刑二年二月、四月、六
    月確定，定應執行刑為有期徒刑二年八月。又於八十二年間因肅清煙毒條例及違
    反麻醉藥品管理條例計三罪分別經本院及臺灣臺中地方法院判處有期徒刑三年六
    月、六月、四月經定應執行刑四年二月，兩案經接續執行，嗣於八十四年十月三
    日獲准假釋，仍於假釋中（八十九年二月十日屆滿）。詎仍不知悔改，於八十六
    年四、五月間某日，在南投縣草屯鎮○○路日新巷八十七之一號「佳樂汽車旅館
    」，收受友人蔡俊豐（即綽號「文風」）所寄藏，具有殺傷力之改造玩具手槍一
    枝（係由仿奧地利ＧＬＯＣＫ廠型半自動手槍製造之玩具手槍經換裝土造金屬
    槍管改造而成）、子彈五顆（均為九ＭＭ口徑，其中兩顆係土造子彈、三顆係制
    式子彈），即未經許可持有，並於收受後隨即將之放置於上開汽車旅館經理辦公
    室之抽屜內，該汽車旅館經理紀英彥及副理李仁富（紀英彥部分未據起訴，李仁
    富部分經臺灣南投地方法院判處有期徒刑一年，併科罰金新台幣貳萬元，並諭知
    於刑之執行完畢或赦免後令入勞動場所強制工作三年，緩刑四年，嗣因撤回上訴
    確定），雖知悉其事，仍基於犯意之聯絡，共同允為寄藏。之後甲○○並曾數次
    前往該汽車旅館，在前述辦公室內取出上開槍彈以擦槍工予以擦拭保養，嗣於八
    十七年四月七日二十時十五分許，經警持臺灣南投地方法院檢察署檢察官核發之
    搜索票，搜索該旅館違反著作權法相關證物時，無意間查獲，並扣得上開改造玩
    具手槍、子彈（經鑑驗後試射二顆、拆解一顆，尚餘制式子彈兩顆）及擦槍油、
    通條、刷子等擦槍工具。
二、案經南投縣警察局草屯分局報請臺灣南投地方法院檢察署檢察官偵查起訴。
    理    由
一、訊據上訴人即被告（以下簡稱被告）甲○○矢口否認有前開寄藏槍彈犯行，辯稱
    當初係蔡俊豐拿一包東西交伊，伊不知裏面係槍彈云云。惟查扣案改造玩具手槍
    及子彈確係被告甲○○於前述時間之某日晚上拿去寄藏於前述汽車旅館李仁富與
    紀英彥之辦公室，其在偵查中供稱：「槍不是我的，是我朋友綽號『文風』，約
    三十多歲的男子，在草屯鎮佳樂汽車旅館交給我的，是民國八十六年四、五月間
    在南投縣草屯鎮○○路日新巷八十七之一號佳樂汽車旅館櫃附近交給我一個用
    塑膠袋包著的東西，我就把它放在櫃附近辦公室的抽屜內」，「有一次在我幫
    『文風』看槍時，李仁富有叫我叫『文風』之人將槍拿走」等語（見偵卷第七十
    三頁反面、七十四頁）其間莊某曾有三至四次攜帶該槍外出，其並曾在該辦公室
    內擦拭槍枝等語，業據李仁富於警訊及偵查中供承甚明（見八十七年度偵字第一
    四八三號卷第四、五十、五十一頁），並指稱佳樂汽車旅館經理紀英彥與職員官
    俊男均曾目睹其事，而警方依其供述，通知紀英彥與官俊男說明，經訊問之結果
    ，其等於警訊所供與李仁富所述，均相符合（見同上偵卷第十五、十九、二十頁
    ）足證李仁富所稱為可採。被告甲○○於偵訊中亦自承：扣案槍枝及子彈，係其
    友人綽號「文風」之男子，於八十六年四、五月間，在佳樂汽車旅館所交付，伊
    乃將之放在櫃檯附近辦公室的抽屜內（見偵卷第七十三頁反面），於原審法院審
    理時，復供稱「文風」即為蔡俊豐，益證李仁富及證人紀英彥、官俊男於警訊、
    偵查中所供屬實情。其次扣案手槍係由仿奧地利ＧＬＯＣＫ廠型半自動手槍製
    造之玩具手槍以換裝土造金屬槍管改而成，可擊發子彈，具殺傷力，另子彈五顆
    其中兩顆係土造子彈，另三顆係制式子彈，均為九ＭＭ口徑，具有殺傷力等情，
    已經內政部警政署刑事警察局鑑定無訛，有該局4.刑鑑字第二七四八一號鑑
    驗通知書乙紙存卷足稽，並有該扣案改造玩具手槍、子彈（子彈部分因送鑑驗試
    射拆解，祇剩兩顆）足供佐證，是被告之犯行，應堪認定，所辯無非圖卸之詞，
    不足採信。至證人蔡俊豐於原審雖證稱扣案槍枝子彈為其所有，自行放置於汽車
    旅館抽屜中，未曾交付他人云云，惟其所陳內容，與被告上開自白之內容，復有
    不一，不外為被告脫免刑責之意，其證言自無足取。其罪證已臻明確。
二、核被告甲○○所為，係犯槍砲彈藥刀械管制條例第十一條第四項之未經許可寄藏
    可發射子彈具有殺傷力之改造玩具手槍罪及第十二條第四項之未經許可持有具殺
    傷力之子彈罪。檢察官認被告所為，係犯槍砲彈藥刀械管制條例第十一條第三項
    之罪，當係同條第四項之誤，而起訴書論罪科刑法條所載該條例第十二條第四項
    之持有及寄藏「彈藥」罪，則係「子彈」之誤。被告以一持有行為同時觸犯上開
    二罪名，為想像競合犯，應從重論以未經許可寄藏可發射子彈具殺傷力之改造玩
    具手槍罪。查被告雖於八十六年四、五月間未經許可寄藏上開具殺傷力之槍彈，
    並隨後將之寄藏予李仁富、紀英彥二人，惟其對該槍彈之持有寄藏行為並未中斷
    ，此由其之後仍多次前往該汽車旅館取出該槍彈予以擦拭保養即足證之，是應認
    被告持有槍彈之行為係繼續至八十七年四月七日經警查獲為止。故槍砲彈藥刀械
    管制條例雖於八十六年十一月十一日修正通過，同月二十四日公布，同月二十六
    日生效，惟被告之持有寄藏槍彈行為既已誇越至新法施行之後，自應適用新法處
    斷，別無新舊法比較之問題。原審以被告甲○○罪證明確予以依法論科固非無見
    ，惟被告甲○○於八十一年間因違反肅清煙毒條例、麻醉藥品管理條例及賭博罪
    分別經本院及臺中地方法院判處有期徒二年二月、四月、六月、定應執行刑二年
    八月。又於八十二年間因煙毒及麻醉藥品管理條例計三罪分經本院及臺中地方法
    院判處有期徒刑三年六月、六月、四月，經定應執行刑四年二月，兩案接續執行
    ，嗣於八十四年十月三日獲准假釋，應至八十九年二月十日屆滿，此有偵查卷所
    附刑案資料查註紀錄表可按，並經本院前審調閱臺灣臺中地方法院檢察署八十三
    年度執更字第一００九號、八十二年度執更字第八五０號、八十三年度執字第三
    六三號執行卷查核無訛，是被告於假釋中再犯本罪，無成立累犯可言，原判決論
    以累犯，尚有未洽。且判決認本案槍彈均具殺傷力，然於理由內未見其敘明此項
    認定之依據，其所為應屬寄藏非衹持有之行為，又其與已判刑確定之李仁富，未
    據起訴之紀英彥間有犯意聯絡行為分擔，為共同正犯，原判決亦未予認定，並於
    理由內予以說明，原審為強制工作之諭知亦有欠洽（詳如後述）均有未合。上訴
    仍執陳詞否認犯行，為無理由，惟原判決此部分（共同被告等李仁富部分業經其
    撤回上訴而確定）既有可議，自應由本院予以撤銷改判。爰審酌被告有前述前科
    ，仍在假釋中再犯本罪及其犯罪動機、目的、手段、事後態度，行為所生危害等
    一切情狀，量處如主文第二項所示之刑，並就罰金部分並諭知易服勞役之折算標
    準。扣案如事實欄所載之改造玩具手槍乙枝及九ＭＭ制式子彈兩顆，均係違禁物
    ，應依刑法第三十八條第一項第一款規定宣告沒收；至經試射之土造子彈二顆及
    拆解之制式子彈一顆，已失其效用，非屬違禁物，無庸諭知沒收，另擦槍工具既
    非違禁物，亦非供犯罪所用之物，是不予宣告沒收，併此敘明。
三、復查司法院大法官會議於八十七年十二月十八日作成釋字第四七一號解釋並於同
    日公布，解釋文認人民身體之自由應予保障，憲法第八條設有明文，而限制人民
    自由之法律，其內容須符合憲法第二十三條所定要件。保安處分係對處分人將來
    之危險性所為拘束其身體、自由等之處置，以達教化與治療之目的，此為刑罰之
    補充制度，本諸法治國家保障人權之原理及刑法之保護作用，其法律規定之內容
    ，應受比例原則之規範，使保安處分之宣告，與行為人所為行為之嚴重性，行為
    人所表現之危險性，及對於行為人未來行為之期待性相當，槍砲彈藥刀械管制條
    例第十九條第一項規定犯該條所列之罪者，於刑之執行完畢或赦免後，一律令入
    勞動場所，強制工作參年，此規定不問對行為人有無預防矯治其社會危險性之必
    要，即一律宣付強制工作三年，限制其中不具社會危險性之受處分人的身體、自
    由部分，其所採措施與欲達成預防矯治之目的及所需程度，不合憲法第二十三條
    所定之比例原則，此一部分，應自本解釋公布之日起不予適用，故犯槍砲彈藥刀
    械管制條例第十九條第一項所列舉之罪，依個案情節符合比例原則部分，固應適
    用該條例宣告保安處分，至於不符合比例原則部分而應宣告保安處分者，則仍由
    法院斟酌刑法第九十條第一項規定要件，依職權為之，於此，自無刑法第二條第
    二項之適用，亦即仍有從新從輕原則之適用等語。茲查被告上開所為改造行為，
    僅係就改造玩具手槍及子彈而為，且僅改造完成二支槍枝，及二顆子彈，亦查無
    被告有販賣或持之作案，被告前此復無此類前科，因而依上開解釋意旨，難認被
    告所為符合比例原則，自不宜宣付強制工作。
四、據上論斷，應依刑事訴訟法第三百六十九條第一項前段、第三百六十四條、第二
    百九十九條第一項前段，槍砲彈藥刀械管制條例第十一條第四項、第十二條第四
    項，刑法第十一條前段、第五十五條、第四十二條第二項、第三十八條第一項第
    一款，現行法規所定貨幣單位折算新台幣條例第二條，罰金罰鍰提高標準條例第
    二條，判決如主文。
本案經檢察官乙○○到庭執行職務。
中      華      民      國      九十     年       四      月     十一   日
                                  臺灣高等法院臺中分院刑事第六庭
                                        審判長法  官  陳  嘉  雄
                                              法  官  邱  顯  祥
                                              法  官  龔  永  昆
右正本證明與原本無異。
如不服本判決應於收受送達後十日內向本院提出上訴書狀，其未述上訴之理由者並
得於提起上訴後十日內向本院補提理由書（均須按他造當事人之人數附繕本）。
                                              書記官  王  麗  英
中      華      民      國      九十     年       四      月     十一   日
                                                                        Ｉ


司法院資訊處製作；財團法人民間司法改革基金會備份。
